【裁判字號】    92,台上,2155
【裁判日期】    921003
【裁判案由】    侵權行為損害賠償
【裁判全文】
最高法院民事裁定                              九十二年度台上字第二一五五號
    上  訴  人  丑 ○ ○
                己 ○ ○
                子 ○ ○
                丙 ○ ○
                乙○○○
                寅 ○ ○
                壬 ○ ○
                丁 ○ ○
                辰 ○ ○
    共      同
    訴訟代理人  謝 家 健律師
    被 上訴 人  甲 ○ ○
                辛 ○ ○
                癸 ○ ○
                庚 ○ ○
                戊 ○ ○
                卯    ○
    右二人共同
    訴訟代理人  蔡 坤 旺律師
右上訴人因被上訴人背信案件，提起侵權行為損害賠償附帶民事訴訟，對於中華民國
九十年十月二十三日台灣高等法院台中分院判決（八十九年度訴字第六五號），提起
上訴，本院裁定如左：
    主  文
上訴駁回。
上訴訴訟費用由上訴人負擔。
    理  由
按對於第二審判決上訴，非以其違背法令為理由，不得為之。又提起上訴，上訴狀內
應記載上訴理由，表明原判決所違背之法令及其具體內容，暨依訴訟資料合於該違背
法令之具體事實。民事訴訟法第四百六十七條、第四百七十條第二項定有明文。而依
同法第四百六十八條規定，判決不適用法規或適用不當者，為違背法令；依同法第四
百六十九條規定，判決有該條所列各款情形之一者，為當然違背法令。是當事人提起
上訴，如依民事訴訟法第四百六十八條規定，以第二審判決有不適用法規或適用法規
不當為理由時，其上訴狀或理由書應表明該判決所違背之法令條項，或有關判例、解
釋字號，或成文法以外之習慣或法理等及其具體內容，暨係依何訴訟資料合於該違背
法令之具體事實；如以民事訴訟法第四百六十九條所列各款情形為理由時，其上訴狀
或理由書應表明該判決有合於各該條款規定情形之具體內容，及係依何訴訟資料合於
該違背法令之具體事實。上訴狀或理由書如未依上述方法表明，或其所表明者顯與上
開法條規定不合時，即難認為已合法表明上訴理由，其上訴自非合法。本件上訴人對
於第二審判決提起上訴，雖以該判決違背法令為由，惟核其上訴理由狀所載內容，並
未表明該判決所違背之法令及其具體內容，暨依訴訟資料合於該違背法令之具體事實
，難認其已合法表明上訴理由。依首揭說明，應認其上訴為不合法。至於上訴人上訴
本院後始主張：被上訴人依委任之意旨，既應對債權人按其債權金額三成發放，則此
三成分配權利，對所有投資人包括被上訴人自己應係一致之成數（比例），並為上訴
人既有之分配權，故被上訴人以五成獨厚於自己，始有所謂溢領二成可言，因此在計
算上訴人之請求時，自應基於同樣之債權額三成比例為基礎。如若不以三成比例為分
配義務及分配權利之計算依據，均以債權額比例（即原審所謂土地持分比例），為依
據亦無不可，惟此時基於計算基礎均應相同之邏輯，則被上訴人應分配之金額即不應
再依三成計算，而應依其各自之土地持分比例計算，即被上訴人辛○○、癸○○、卯
○、戊○○、甲○○、庚○○六人就售地所得新台幣（下同）四千九百萬元，依其債
權憑證金額分別為五百九十一萬元、五百六十萬元、四百五十萬元、六百六十萬元、
五百十萬元、一百十萬元為其債權額，再依原判決所認之持分比例（即以十一億為分
母，債權額為分子），其擬比例應為一萬一千分之五十九點一、一萬一千分之五十六
、一萬一千分之四十五、一萬一千分之六十六、一萬一千分之五十一、一萬一千分之
十一，如此被上訴人各自應受分配之金額為二十六萬三千二百六十三元、二十四萬九
千四百五十五元、二十萬零四百五十五元、二十九萬四千元、二十二萬七千一百八十
一元、四萬九千元，合計被上訴人僅能分得一百二十八萬三千三百五十四元，詎其竟
共領得一千一百四十五萬元，溢領金額應為一千零十六萬七千七百九十一元，而非原
審所計算之五百八十萬七千元。同理，上訴人所受依持分比例可獲分配債權遭被上訴
人侵害者，亦應依四千九百萬元之已收買賣價金依比例計算，而非依所謂溢領二成所
得為計算基礎，而得如下：即上訴人丑○○受償四萬四千五百四十五元、壬○○為二
萬六千七百二十七元、辰○○為五萬七千零九十九元、丙○○為四萬四千五百四十五
元、己○○為二萬二千二百七十三元、乙○○○為二萬六千七百二十七元、丁○○為
八萬九千零九十元、寅○○為一萬三千三百六十四元、子○○為八千九百零九元，則
就被上訴人溢領之一千零十六萬七千七百九十一元中，上訴人之上述債權自得依擬比
例全數請求被上訴人給付等語，核係新主張，依民事訴訟法第四百七十六條第一項規
定反面意旨，非本院所得加以審酌，併予敘明。
據上論結，本件上訴為不合法。依民事訴訟法第四百八十一條、第四百四十四條第一
項、第九十五條、第七十八條，裁定如主文。
中      華      民      國    九十二    年      十      月      三      日
                              最高法院民事第六庭
                                  審判長法官  吳  正  一
                                        法官  劉  福  來
                                        法官  鄭  玉  山
                                        法官  黃  義  豐
                                        法官  許  澍  林
      右正本證明與原本無異
                                              書  記  官
中      華      民      國    九十二    年      十      月    二十二    日


司法院資訊處製作；財團法人民間司法改革基金會備份。
